臺灣臺中地方法院民事判決　　　　　　　　100年度簡字第1號
原　　　告　陳燕妮
訴訟代理人　陳佳嘉
　　　　　　陳寶滿
被　　　告　賴瑞彬
　　　　　　何秀珍
上列被告因恐嚇取財案件（本院98年度易字第1402號），經原告
提起刑事附帶民事訴訟請求損害賠償，經本院刑事庭裁定移送前
來（本院98年度附民字第261號），本院於民國99年12月28日言
詞辯論終結，判決如下：
    主      文
被告應連帶給付原告新臺幣伍萬元，及自民國九十八年六月十三
日起至清償日止，按週年利率百分之五計算之利息。
原告其餘之訴駁回。
本判決原告勝訴部分得假執行。但被告如以新臺幣伍萬元為原告
預供擔保，得免為假執行。
原告其餘假執行之聲請駁回。
    事實及理由
一、原告主張：
（一）被告賴瑞彬為被告何秀珍之夫，竟仍自民國（下同）97年
      4月13日起與原告交往。直至同年9月9日被告何秀珍因接
      獲訴外人即原告友人王華懋電話告知，始悉上情，嗣並查
      知被告賴瑞彬贈送金項鍊等物予原告。被告賴瑞彬見東窗
      事發，即於同年9月10日中午至原告上班之臺中市○○路
      三信商業銀行（下稱三信商銀），交付一張已由被告賴瑞
      彬片面書具和解條件之和解書，要求原告簽名同意和解，
      並要原告簽好後放在三信商銀警衛室以待被告賴瑞彬於翌
      日取回，且對原告要脅告以若不簽，後果原告自負等語。
      同日下午，被告何秀珍打電話要求原告返還被告賴瑞彬所
      贈金項鍊及交往期間之花費新臺幣（下同）20萬元，並指
      示原告放置在三信商銀警衛室待被告何秀珍翌日取回。惟
      因原告未照辦，致被告何秀珍於同年9月11日前取未果，
      被告何秀珍竟打電話向原告脅迫恫嚇稱：「如不交付，要
      讓妳無法在公司待下去，要潑妳硫酸。」等語，而被告二
      人復於同年9月12日至三信商銀向原告脅迫恫嚇稱：「與
      妳交往、騙妳不算犯法，要給20萬元、金項鍊及和解書，
      如不交付，要潑妳硫酸。」等語，並要求原告主動打電話
      予被告何秀珍，以決定如何交付上開物件，原告因而心生
      畏懼不得已乃於同年9月13日以電話與被告何秀珍聯繫，
      相約於同年9月15日20時30分許，藉報紙為信物，在臺中
      市○○路○段458號「藝園堂」交付上開物品，於是日原告
      依約攜帶裝有現金20萬元、金項鍊、和解書之牛皮紙袋前
      往「藝園堂」，並事先報警埋伏，迨原告交付前揭牛皮紙
      袋予被告何秀珍收受時，為警當場逮捕被告何秀珍，始未
      得逞。
（二）被告二人以「要讓妳無法在公司待下去」、「要潑妳硫酸
      」等言詞恫嚇原告之行為，使原告心生畏怖，致生危害於
      安全，迄今精神上仍受有痛苦，原告雖非財產上之損害，
      依民法第195條第1項規定，仍得請求賠償相當之金額，爰
      依共同侵權行為法律關係，於刑事訴訟程序附帶提起本件
      民事訴訟，請求被告連帶賠償精神慰撫金20萬元等語。並
      聲明：1.被告應連帶給付原告20萬元及自刑事附帶民事起
      訴狀繕本送達翌日（98年6月13日）起至清償日止，按週
      年利率百分之5計算之利息。2.願供擔保，請准宣告假執
      行。
二、被告則否認以「要讓妳無法在公司待下去」、「要潑妳硫酸
    」等言詞恫嚇原告，並以：被告被訴詐欺等刑事案件，雖經
    本院判處罪刑，惟被告已提起上訴，故聲請停止本件刑事附
    帶民事訴訟程序。又原告並無證據證明被告有以言詞恫嚇原
    告之行為，則原告請求被告負損害賠償責任，自無理由。另
    被告何秀珍復以其向原告索討項鍊時，原告即主動約被告何
    秀珍當面交還，因被告何秀珍擔心復遭被告賴瑞彬取走，故
    要原告將項鍊放在信封內交由三信商銀警衛轉交給被告何秀
    珍，故被告何秀珍亦無恐嚇原告等語，資為抗辯。並均聲明
    ：1.駁回原告之訴及假執行之聲請。2.如受不利判決，願供
    擔保請准宣告免為假執行。
三、得心證之理由：
（一）本件被告被訴詐欺等刑事案件，業經本院刑事庭判處罪刑
      ，被告以其已對該刑事判決提起上訴，而據為聲請本院裁
      定停止本件民事訴訟程序之論據。惟按，訴訟中有犯罪嫌
      疑牽涉其裁判者，法院得在刑事訴訟終結前，以裁定停止
      訴訟程序，民事訴訟法第183條固定有明文。然該法文所
      謂訴訟中有犯罪嫌疑牽涉其裁判，係指在民事訴訟繫屬中
      ，當事人或第三人涉有犯罪嫌疑，足以影響民事訴訟之裁
      判，非俟刑事訴訟解決，民事法院即無從或難於判斷者而
      言，例如當事人或第三人於民事訴訟繫屬中涉有偽造文書
      、證人偽證、鑑定人為不實之鑑定等罪嫌，始足當之（最
      高法院79年臺抗字第218號判例參照）。其立法目的旨在
      避免民事法院與刑事法院裁判之牴觸，以維法院之威信。
      至於當事人於刑事訴訟中提起附帶民事訴訟，經刑事法院
      以裁定移送民事庭審判後，即成為獨立之民事訴訟，並非
      訴訟繫屬中涉有犯罪嫌疑，亦無非俟刑事訴訟解決，民事
      訴訟即無從或甚難判斷之情形，故民事法院當可自行調查
      審查，不受刑事法院認定事實之拘束，因此，自無在刑事
      訴訟程序終結前，停止訴訟程序之必要。是被告以其已對
      前開刑事判決提起上訴為由，據以聲請裁定停止本件訴訟
      程序，揆之上開說明，要屬無據，不應准許，先為敘明。
（二）原告主張被告二人係夫妻關係，被告賴瑞彬於婚姻關係存
      續中，復自97年4月13日起與原告交往，交往期間被告賴
      瑞彬曾贈送金項鍊予原告，及被告何秀珍直至同年9月9日
      始查悉，嗣後被告二人即陸續要求原告簽立和解書或返還
      被告賴瑞彬所贈之金項鍊，被告何秀珍並於同年9月15日
      在臺中市○○路○段458號「藝園堂」因收受原告交付20萬
      元、金項鍊、和解書而為警查獲等事實，為被告所不爭執
      ，自堪信為真。
（三）原告復主張被告二人共同以「要讓妳無法在公司待下去」
      、「要潑妳硫酸」等言詞恫嚇原告交出20萬元、金項鍊及
      和解書等情節，雖為被告所否認，然查：被告以言詞恫嚇
      原告之事實，業據原告於本院98年度易字第1402號被告所
      涉詐欺等刑事案件偵審中，具結證述其遭被告言詞恫嚇之
      經過，已據本院調閱該刑事案件查核屬實，復經證人王華
      懋於上開刑事案件審理時到場具結證述：原告有向伊提及
      遭到恐嚇，原告向伊說被告何秀珍打電話到原告工作地方
      ，原告很害怕，因為被告何秀珍向原告要金項鍊，被告何
      秀珍也有打電話到伊家，希望伊轉告原告還金項鍊給被告
      何秀珍，否則被告何秀珍會讓原告沒有辦法繼續工作，伊
      有告知原告，但原告不知如何處理等語，亦有審判筆錄附
      卷可稽（見本院98年度易字第1402號刑事案卷一第266頁
      至第267頁）。核與原告所述其遭恫嚇情節相符，且證人
      王華懋與被告夙無仇隙，應無故意附和原告而設詞構陷被
      告，又證人王華懋前開證述內容，均係經具結所為，實無
      為原告甘冒不實證言之刑事追訴責任之可能，此外，被告
      復未能舉證證明證人王華懋證詞有何不實之處，故證人王
      華懋之證述，自屬可信。再者，被告賴瑞彬因其與原告交
      往乙情為被告何秀珍查悉，為免擴大事端，乃與被告何秀
      珍共同向原告取回金項鍊及和解書等物，實與常情無悖，
      而原告與被告賴瑞彬交往期間獲贈之金項鍊，原告當無交
      還之義務，若非受被告二人強勢要脅，其應無改變其拒絕
      交還之心意，故原告主張其係遭被告以言詞恫嚇，致心生
      畏怖，即值採信。另被告二人以言詞恫嚇原告之行為，復
      經本院以98年度易字第1402號刑事判決判處罪刑在案，有
      該判決書在卷可參，益徵原告前開主張非虛，堪認原告確
      因係受被告言詞恫嚇脅迫並心生畏懼而交付前開物品屬實
      ，被告辯稱未對原告施以言詞恫嚇云云，自無足採。
（四）按因故意或過失，不法侵害他人之權利者，負損害賠償責
      任。數人共同不法侵害他人之權利者，連帶負損害賠償責
      任。又不法侵害他人之身體、健康、名譽、自由、信用、
      隱私、貞操，或不法侵害其他人格法益而情節重大者，被
      害人雖非財產上之損害，亦得請求賠償相當之金額。民法
      第184條第1項前段、第185條第1項前段及第195條第1項前
      段分別定有明文，本件被告以「要讓妳無法在公司待下去
      」、「要潑妳硫酸」等言詞恫嚇原告，在社會一般通念上
      ，信一般有理解事務能力之人均得明其義涵，而因此心生
      畏佈恐懼，致生危害於安全，並無其他變態事實得認原告
      可獨例外，顯見被告係以妨害他人意思決定自由為手段，
      而達侵害原告財產之目的，已不法侵害原告之自由權，而
      原告因受被告二人恫嚇，精神上受有相當之痛苦，被告就
      原告因此所受之非財產上損害，自應負損害賠償責任，是
      原告本於侵權行為之法律關係請求被告二人連帶賠償精神
      慰撫金，揆諸前揭規定，核無不合。
（五）次按慰藉金之賠償，須以人格權遭遇侵害，使精神上受有
      痛苦為必要，其核給之標準固與財產上損害之計算不同，
      然非不可斟酌雙方身分、資力與加害程度，及其他各種情
      形核定相當之數額，業經最高法院51年臺上字第223號判
      例闡釋甚明。故所謂「相當」，自應以實際加害情形與其
      受影響是否重大及被害人之身分、地位與加害人之經濟情
      況等關係定之。本件原告受被告之言詞恫嚇，致影響原告
      之意思決定自由，不免造成原告精神上之痛苦。再參酌原
      告係專科畢業，名下有汽車1部，在金融機構尚有60餘萬
      元之投資，目前是三信商銀中級辦事員；而被告賴瑞彬係
      高職肄業、名下有1筆土地，1,780元之投資，目前為獨資
      商號之負責人；被告何秀珍為高職畢業，名下有汽車1部
      ，10餘萬元之投資等情，業據兩造分別陳明在卷，並有兩
      造之稅務電子閘門所得及財產調件明細表在卷可憑。因此
      ，本院斟酌被告並未對原告施用暴力或傷害原告，侵害原
      告自由之情節尚非極為重大，及原告所受痛苦之程度，並
      前揭兩造之身分地位、教育程度、經濟能力等一切情狀，
      認原告請求被告連帶賠償精神慰撫金20萬元，尚屬過高，
      應核減為5萬元，始稱適當。
（六）末按給付有確定期限者，債務人自期限屆滿時起，負遲延
      責任。給付無確定期限者，債務人於債權人得請求給付時
      ，經其催告而未為給付，自受催告時起，負遲延責任。其
      經債權人起訴而送達訴狀，或依督促程序送達支付命令，
      或為其他相類之行為者，與催告有同一之效力。民法第22
      9條第1項、第2項定有明文。又遲延之債務，以支付金錢
      為標的者，債權人得請求依法定利率計算之遲延利息。但
      約定利率較高者，仍從其約定利率。應付利息之債務，其
      利率未經約定，亦無法律可據者，週年利率為百分之5，
      民法第233條第1項、第203條亦有明文。本件原告對被告
      之侵權行為債權，核屬無確定期限之給付，既經原告提起
      刑事附帶民事訴訟，而起訴狀繕本並於98年6月12日當庭
      送達被告二人，被告迄未給付，當應負遲延責任。是原告
      請求自刑事附帶民事起訴狀繕本送達被告之翌日即98年6
      月13日起算，按週年利率百分之5計算之法定遲延利息，
      核無不合，應予准許。
（七）綜上所述，原告主張被告共同以言詞恫嚇原告，不法侵害
      原告人格權，致其受有非財產上損害等情，既可採信。從
      而，原告本於共同侵權行為法律關係，請求被告連帶給付
      5萬元，及自起訴狀繕本送達翌日即98年6月13日起至清償
      日止，按週年利率百分之5計算之利息，為有理由，應予
      准許。逾此範圍之請求，即屬無據，應予駁回。
四、原告固陳明願供擔保，請准宣告假執行，然就原告勝訴部分
    ，係本院依民事訴訟法第427條第1項所定訴訟適用簡易程序
    所為被告敗訴判決，應依同法第389條第1項第3款規定，依
    職權宣告假執行，原告就此部分所為宣告假執行之聲請，僅
    在促使法院為此職權之行使，本院自不受其拘束，仍應逕依
    職權宣告假執行，惟本件既已依職權宣告，無再命原告提供
    擔保之必要，此部分並不另為准駁之諭知；又被告陳明如受
    不利益之判決，願供擔保免為假執行（即求為以預供擔保為
    條件得免為假執行之宣告），經核亦無不合，爰酌定相當之
    擔保金額，一併准許之。至原告敗訴部分，其假執行之聲請
    ，因訴之駁回而失所依附，不應准許，併予駁回。
五、末者，原告於98年6月12日提起刑事附帶民事起訴狀時，其
    聲明第1項尚另請求被告賴瑞彬給付135萬元及法定遲延利息
    ，惟此部分業經本院刑事庭於99年8月18日以98年度附民字
    第261號刑事附帶民事訴訟判決駁回原告之訴（因被告賴瑞
    彬被訴詐欺取財案件，諭知無罪），此有該判決書附卷可稽
    ，故此部分並未經本院刑事庭裁定移送前來，非屬本件審理
    範圍，併予敘明。
六、本件事證已臻明確，兩造其餘攻擊防禦方法及舉證，與本件
    判決結果並無影響，爰不逐一論述，附此敘明。
七、本件原告提起刑事附帶民事訴訟，而由本院刑事庭依刑事訴
    訟法第504條第1項規定，裁定移送前來，依同條第2項規定
    免繳納裁判費，於本院審理期間，本件亦無其他必要訴訟費
    用，是無訴訟費用負擔之問題，併予敘明。
中    華    民    國   100    年    1     月    14    日
                  民事第四庭    法  官  楊國精
正本係照原本作成。
如對本判決上訴，須於判決送達後20日內向本院提出上訴狀。如
委任律師提起上訴者，應一併繳納上訴審裁判費。
中    華    民    國   100    年    1     月    14    日
                                書記官  廖春玉